【裁判字號】    89,上訴,1857
【裁判日期】    890612
【裁判案由】    違反水土保持法等
【裁判全文】
臺灣高等法院臺中分院刑事判決                  八十九年度上訴字第一八五七號
    上  訴  人
    即  被  告  丙○○
                乙○○
    右  一  人
    選任辯護人  連兆宗
右上訴人等因違反水土保持法等案件，不服臺灣苗栗地方法院八十九年度易字第一○
二號中華民國八十九年六月十二日第一審判決（起訴案號：臺灣苗栗地方法院檢察署
八十八年度偵字第二八四九號），提起上訴，本院判決如左：
      主  文
原判決關於乙○○、丙○○部分，均撤銷。
乙○○、丙○○共同未先擬具水土保持計劃，而在私人山坡地，擅自採取土石，致生
水土流失，各處有期徒刑柒月。
      事  實
一、丙○○、乙○○甫因受僱於人違法採挖土石，經警查獲違反水土保持法案件於偵
    審中，詎二人仍不知悔改，復另基於自為採挖山坡地砂石轉賣之犯意聯絡，嗣鍾
    源有（經原審判處有期徒刑七月，緩刑五年確定）明知其子鍾喜雄及其所有之坐
    落於苗栗縣造橋鄉○○○段七五二─二、七五二─三、七五二─五、七四八─九
    等地號土地，俱屬經公告之山坡地保育區農牧用地，竟未依山坡地保育利用條例
    或水土保持法相關規定，在採取土石之開發行為前，先擬具水土保持計畫，送請
    主管機關即苗栗縣政府核定並監督實施，即與知情之乙○○基於犯意之聯絡，協
    議由乙○○代為整理上開土地，並由林某將採取之土石運往他處工程供填土整地
    之用，乙○○即自八十八年一月二日起，遂與知情並而與之具有犯意聯絡之弟弟
    丙○○著手挖取土石轉運變賣，另於同年五月十五日，雇用知情之溫仕賢為其整
    地，使上開地號土地之地形、地貌變更，且將該處自然生長具有水土涵養功能之
    樹草予以剷除，致遭開挖處邊坡土石因而坍塌流失而肇生危害。
二、案經苗栗縣警察局竹南分局報請臺灣苗栗地方法院檢察署檢察官偵查起訴。
      理  由
一、訊據上訴人即被告乙○○、丙○○固不否認於上開土地開挖採取土石之事實，惟
    均辯稱不知屬山坡地云云。然查，本件經檢察官、及原審督同苗栗縣竹南地政事
    務所人員履勘現場及施測結果，上開山坡地確遭開挖整平，原有地形、地貌均已
    變更，水土涵養之自然樹草亦遭剷除，且開挖邊坡處土石亦部分坍塌流失或呈坍
    塌狀，周邊未開挖處均係未經開發高聳坡地、上開土地確遭開挖成平谷地狀，使
    原有地形、地貌均已變更，現場復無樁圍、排水溝及沈砂池等水土保持設施等情
    ，分別製有履勘現場筆錄、現場相片及土地複丈成果圖在卷可參，況參酌被告丙
    ○○、乙○○二人甫因違反水土保持法案件於偵審中，則被告乙○○、丙○○等
    人對於地處未經開發高聳坡地之土地，焉能毫無係屬受管制山坡地之認知？是渠
    等所辯尚無足採；又上開土地均係山坡地保育區農牧用地，亦有土地登記簿謄本
    在卷可憑；至被告丙○○、乙○○二人另辯稱：伊二人上開犯行，與原審八十八
    年度訴字第二六三號違反水土保持法案件，有連續犯裁判上一罪關係乙節，經查
    ，該案件係被告丙○○、乙○○二人受僱於他人，而本案則由被告丙○○、乙○
    ○二人主導，其犯罪方法顯屬不同，是即難認有何概括之犯意可言，綜上所述，
    上開土地既因被告等人挖取土石而使邊坡土石坍塌，顯足徵已致水土流失，事證
    明確，渠等犯行均堪認定。
二、核被告丙○○、乙○○等所為，均係違反山坡地保育利用條例第三十五條第三項
    前段之罪。被告在山坡地經營使用，而未依山坡地保育利用條例第十二條第一項
    之規定，實施水土保持與維護，至生水土流失者，即應依該條例第三十五條第三
    項前段論處，於此，山坡地保育利用條例之規定，乃為水土保持法之特別規定（
    山坡地保育利用條例第三十五條第三項前段及水土保持法第三十三條第三項前段
    之犯罪構成要件及法定刑均相同）。僅應論以山坡地保育利用條例第三十五條第
    三項前段一罪，被告丙○○、乙○○與溫仕賢、鍾源有四人間，有犯意之聯絡與
    行為之分擔，而共同實施犯罪，均為共同正犯。原審認被告等係犯水土保持法第
    三十三條第三項前段、及山坡地保育利用條例第三十五條第三項前段之罪。被告
    等一行為觸犯數罪名，係法條競合，應從一重之山坡地保育利用條例第三十五條
    第三項前段規定處斷，其適用法律即有不當。被告丙○○、乙○○二人上訴，仍
    執前詞否認犯罪，及以前案與本件係屬連續犯云云，惟查被告有前揭犯行，事證
    明確，且前案與本件並無連續犯之關係，前已敘明，被告丙○○、乙○○二人上
    訴雖無理由，然原審判決有前述之不當，應由本院將原審關於丙○○、乙○○部
    分撤銷改判，因此審酌被告丙○○、乙○○二人甫因違反水土保持法案件仍於偵
    審中即再為同一犯行，及被告等之素行、犯罪之動機、目的、手段，被告等人為
    圖一己之私利而戕害自然生態，並使山坡地遭採取土石後盡失水土保持功能等一
    切情狀，分別量處如主文第二項所示之刑。
三、據上論結，應依刑事訴訟法第三百六十九條第一項前段、第三百六十四條、第二
    百九十九條第一項前段、山坡地保育利用條例第三十五條第三項前段、刑法第十
    一條前段、第二十八條，判決如主文。
本案經檢察官甲○○到庭執行職務。
中      華      民      國    九十      年      一      月      十六    日
                              臺灣高等法院臺中分院刑事第三庭
                                    審判長法  官  方  艤  駐
                                          法  官  廖  柏  基
                                          法  官  劉  連  星
右正本證明與原本無異。
如不服本判決應於收受送達後十日內向本院提出上訴書狀，其未敘述上訴之理由者並
得於提起上訴後十日內向本院補提理由書（均須按他造當事人之人數附繕本）。
                                        書記官  顏  子  良
中      華      民      國    九十      年      一      月      十七    日
附錄本案論罪科刑法條全文：
山坡地保育利用條例第三十五條第三項：
第一項各款情形之一，致生水土流失、毀損水土保持處理與維護設施或釀成災害者，
處六月以上五年以下有期徒刑，得併科新臺幣六十萬元以下罰金；因而致人於死者，
處三年以上十年以下有期徒刑，得併科新臺幣八十萬元以下罰金；致重傷者，處一年
以上七年以下有期徒刑，得併科新臺幣六十萬元以下罰金。
                                                                        Ｃ


司法院資訊處製作；財團法人民間司法改革基金會備份。
